臺灣臺北地方法院刑事判決
110年度訴字第682號
公  訴  人  臺灣臺北地方檢察署檢察官
被      告  朱百一


選任辯護人  陳俊翰律師
上列被告因家庭暴力罪之傷害等案件，經檢察官提起公訴（110
年度偵字第10187號），本院判決如下：
    主  文
朱百一犯如附表各編號「主文」欄所示之罪，各處如附表各編號
「主文」欄所示之刑。應執行有期徒刑陸月，如易科罰金，以新
臺幣壹仟元折算壹日。
其餘被訴部分無罪。
    事  實
一、朱百一與乙○○為夫妻關係，2人間具有家庭暴力防治法第3條
    第1款之家庭成員關係，並育有1名未成年子女朱○○（民國10
    5年9月生，年籍詳卷）。詎朱百一分別為下列之犯行：
　㈠朱百一於109年1月17日上午8時許，在與乙○○共同居住之臺北
    市○○區○○路0段000巷00弄0號4樓租屋處內（下稱內湖租屋處
    ），因照顧朱○○之事宜而與乙○○發生紛爭，朱百一竟基於傷
    害他人身體之犯意，徒手拉扯之雙臂而發生肢體衝突，造成
    乙○○受有右上臂3x1公分、3x1公分、1x1公分、1x1公分、3x
    2公分瘀傷；右前臂1x1公分、1x1公分瘀傷；左前臂1x1公分
    、1x0.5公分、1x0.5公分瘀傷；左小腿5x4公分瘀傷等傷害
    （下稱系爭1月傷勢）。
　㈡朱百一又於109年5月4日晚上10時30分許，駕駛車牌號碼000-
    0000號白色福特廠牌車輛（下稱A車），搭載乙○○行經臺北
    市松山區三民路段時，因在車上與乙○○間發生爭執，乙○○下
    車後，朱百一不顧乙○○欲重新上車，亦明知乙○○拉住A車之
    副駕駛座門把，竟基於傷害他人身體之犯意，仍逕自駕駛A
    車於同市區三民路167巷及新中街約10分鐘，致使乙○○需以
    小跑步方式跟上A車，期間因重心不穩與A車擦撞，乙○○以上
    開方式拉住A車併行而走直至同市區新中街與民權東路之交
    岔路口處時，朱百一始停下A車，乙○○見狀欲打開副駕駛座
    車門上車時，朱百一竟又徒手推擠阻止乙○○上車，最後共造
    成乙○○受有右前臂挫傷擦傷1x1公分、左前臂挫傷擦傷1x1公
    分、右膝挫傷4x3公分、左小腿挫傷4x4公分等傷害（下稱系
    爭5月傷勢）。
二、案經乙○○訴由臺灣臺北地方檢察署（下稱臺北地檢署）檢察
    官偵查起訴。
    理  由
甲、有罪部分： 
壹、證據能力部分：
一、供述證據部分：
  ㈠本件就「告證4：之告訴人與朱○○問對話錄音光碟及譯文」之
    證據，經查為告訴人乙○○與朱○○間之錄音內容，屬被告以外
    之人於審判外所為之言詞陳述，並經被告朱百一及其辯護人
    爭執證據能力，審酌上開證據查無其他得為證據之事由，應
    依刑事訴訟法第159條第1項，認無證據能力，不得作為認定
    犯罪事實之證據使用，但仍得作為彈劾證據，併此敘明。
  ㈡至其餘本案認定事實所引用之卷內其餘被告以外之人於審判
    外之陳述，被告及其辯護人均不爭執作為本案證據之證據能
    力（見本院訴字卷第58頁），復於辯論終結前亦未對該等證
    據之證據能力聲明異議，本院審酌前開證據資料作成時之情
    況，並無違法取證之瑕疵，亦認以之作為證據為適當，是本
    案其餘被告以外之人於審判外之言詞或書面陳述等供述證據
    ，依刑事訴訟法第159條之5規定，自均得為證據，合先敘明
    。
二、非供述證據部分：
　　卷內所存經本判決引用為證據之非供述證據部分，經核與本
    件待證事實均具有關聯性，且無證據證明係違反法定程序所
    取得，依刑事訴訟法第158條之4反面解釋，均有證據能力。
貳、認定犯罪事實所憑之證據及理由：
一、訊據被告固坦承與告訴人為夫妻關係，且於109年1月17日上
    午8時許與告訴人一同位在內湖租屋處，另於109年5月4日晚
    上10時30分許有駕駛A車搭載告訴人行經臺北市松山區三民
    路段，嗣後告訴人下車後，明知告訴人拉住A車副駕駛座門
    把，仍繼續駕駛A車途經同市區三民路167巷及新中街，迄至
    同市區新中街與民權東路之交岔路口處停車等事實，惟矢口
    否認有何傷害之犯行，辯稱：我從未傷害過告訴人，109年1
    月17日的事情是我收到保護令才知道，至於109年5月4日是
    我送告訴人回娘家，告訴人一開始不願下車，我才決定下車
    要自己走路回家，告訴人因而自行下車，我沒有推擠告訴人
    ，至於告訴人拉住副駕駛座門把部分，我也擔心告訴人跌倒
    ，所以我的車速很慢，我覺得我對告訴人已經很有風度云云
    。
二、被告之辯護人則為其主張略以：
　㈠就犯罪事實一、㈠部分，被告有無與告訴人爭吵部分已有疑問
    ，告訴人所稱因照顧朱○○之問題爭吵並不合理，卷內證據並
    無法佐證被告有於109年1月17日傷害告訴人，況且依據卷內
    證據告訴人曾提出多次錄音，如此擅長蒐證之人卻於109年1
    月17日當日傷害、爭吵情形未能提出錄音，可見並無發生被
    告傷害告訴人之事等語。
　㈡就犯罪事實一、㈡部分，依據卷內證據並無法確認告訴人於當
    日駕車過程中是何時受傷，最有可能造成告訴人傷害的時間
    點僅有可能是告訴人從A車下車之際，但當日係告訴人自行
    下車，雖後來告訴人拉住A車副駕駛座門把後，被告有繼續
    駕駛A車行經上開路段，但過程中告訴人均無跌倒，況告訴
    人亦明知拉住副駕駛座門把屬危險之行為，在車速不快之狀
    況僅須直接放手即可，告訴人顯然是故意拉著車門為了製造
    離婚的事由，再者告訴人所述是因偵查中看到監視器畫面後
    始稱是因為被告推其下車而受傷，其指訴已有有所矛盾。告
    訴人仍與被告有於109年5月16日、23日偕同朱○○一同出遊，
    告訴人事發後的反應與一般家暴傷害之受害者不同，可見整
    起事件係因告訴人欲離婚而製造紛爭等語。
三、經查，被告與告訴人間係夫妻關係，於109年1月17日上午8
    時許同時位在內湖租屋處，告訴人於109年1月17日曾經驗傷
    診斷受有系爭1月傷勢，又於109年5月4日晚上10時30分許被
    告有駕駛A車搭載告訴人行經上開路段，告訴人下車後有拉
    住A車副駕駛座門把並與A車併行而走於上開路段，嗣後告訴
    人於109年5月5日曾經驗傷受有系爭5月傷勢等情，核與證人
    即告訴人證述情節大致相符（見他卷79至82頁、第143至147
    頁、本院訴字卷第318至331頁），並有臺北市立聯合醫院忠
    孝院區受理家庭暴力事件驗傷診斷書、告訴人自行拍攝之傷
    勢照片、長庚醫療財團法人台北長庚紀念醫院受理家庭暴力
    事件驗傷診斷書、臺北市政府警察局松山分局109年6月3日
    北市警松分刑字第1093010429號函暨監視器錄影光碟及偵查
    中當庭勘驗結果、臺北地檢署109年10月13日勘驗報告暨擷
    圖、本院110年10月5日、110年11月9日、110年12月14日當
    庭勘驗之勘驗筆錄附卷可稽（見他卷第11頁、第13至29、37
    至46頁、第35至36頁、第135、145頁、第151至167頁、本院
    訴字卷第59至61頁、第62至63頁、第170至173頁、第174至1
    75頁、第203至204頁），且為被告及辯護人所不爭執（見本
    院訴字卷第279至280頁），是此部分之事實，首堪認定。
四、本案應審酌之爭點厥為：㈠被告於109年1月17日上午8時許有
    無造成告訴人受有系爭1月傷勢？㈡被告於109年5月4日晚上1
    0時30分許，係於何時及何種方式造成告訴人受有系爭5月傷
    勢？茲分述如下：
　㈠事實欄一、㈠部分，被告有於109年1月17日上午8時許有造成
    告訴人受有系爭1月傷勢：
　⒈證人即告訴人於本院審理時證稱：被告與朱○○2人於109年1月
    17日均生病，我跟被告就因為要照顧朱○○的事情發生爭執，
    當時我抱著朱○○，被告盛怒之下就對我大吼，用力拉扯我的
    手，一手拉不開又換另一手，數次之下發現拉不開，就拿我
    上班使用的白色包包打開家中的大門並丟往外面，朱○○全程
    目睹，因我擔心被告會失控，只好放開手等語（見本院訴字
    卷第321頁）。又告訴人於案發109年1月17日當日即前往臺
    北市聯合醫院忠孝院區就診，經診斷受有系爭1月傷勢等情
    ，有臺北市立聯合醫院忠孝院區受理家庭暴力事件驗傷診斷
    書附卷可查（見他卷第11頁），再核以告訴人於事發後自行
    拍攝之傷勢照片（見他卷第19至29頁），告訴人之手臂確有
    瘀青、紅腫之狀況，亦與診斷證明書之記載內容大致相符，
    再者，上載傷勢情形、部位，與上開證述遭傷害經過可能造
    成之狀況無違，況告訴人所使用之白色包包遭丟棄至大門外
    樓梯口一節，亦有照片足以佐證（見本院訴字卷第230至236
    頁），是上開證述已有傷勢照片、上開驗傷診斷書、白色包
    包照片等證據資料足以補強（見他卷第11頁、第19至29頁、
    本院訴字卷第230至236頁），堪認上開證詞並非空泛指陳，
    其證述具有相當憑信性。從而，足證被告確實有於109年1月
    17日，以拉扯告訴人雙臂等方式，造成告訴人受有系爭1月
    傷勢至明。
　⒉被告及其辯護人雖以前詞置辯，惟均不可採：
　⑴被告及其辯護人雖辯稱並無與告訴人間發生爭執，爭吵並不
    合理云云。惟查，朱○○及被告於109年1月16日因病至耳鼻喉
    科診所就診乙事，有朱○○及被告於禾安耳鼻喉科診所藥袋及
    藥單在卷可查（見本院訴字卷第194至197頁）。是朱○○及被
    告確於109年1月16至17日期間有生病之狀況，而被告及告訴
    人2人均需日間上班等情，亦據被告及告訴人陳述明確（見
    本院訴字卷第356頁、第323頁），衡諸常情，如未成年子女
    生病在家休養時，需有成年人協助照顧，而被告及告訴人均
    須日間上班，2人自需協調朱○○當日照顧情形，證人即告訴
    人證稱發生爭執乙節，應屬可信。況且，告訴人於109年1月
    17日遭被告傷害而受有系爭1月傷勢等情，已有上開積極證
    據可為認定，是被告及辯護人辯稱當日並無發生爭執云云，
    無從可採。
　⑵又被告之辯護人辯稱告訴人係善於蒐證之人，卻未能提出109
    年1月17日之錄音，可見並無上開傷害犯行云云。惟被告於1
    09年1月17日傷害告訴人之行為，已據檢察官提出上開證據
    足以證明，因而是否存有當天衝突發生經過之錄音、錄影證
    明，並不具重要性。何況依上開證述，109年1月17日衝突發
    生之時，告訴人係抱著朱○○，而衝突發生之狀況亦為急迫、
    突然，實難期待告訴人有餘裕再為錄音取證衝突狀況。綜上
    ，被告上開所辯，均係卸責之詞，實無可採。
  ㈡事實欄一、㈡部分：
　⒈關於109年5月4日爭執之經過，業據本院勘驗當天告訴人所錄
    之錄音檔、被告手機錄影、監視器錄影畫面、及後方機車騎
    士行車紀錄器檔案，按發生之時序分列勘驗結果如下：
　⑴檔名：「告證5：109年5月4日被告要求告訴人下車之錄音」
    之錄音檔（見本院訴字卷第59至61頁，此由告訴人所錄音）
    ：
說話人 對話內容 （背景聲汽車引擎聲以及方向燈的聲音，接著出現咳嗽聲以及拉拉鍊的聲音，接著又出現方向燈的聲音）  告訴人 你為什麼走這邊？（隔一段時間，又出現方向燈聲音）你要來我們家嗎？ （方向燈聲音再持續約15秒後，乙說話，方向燈聲音持續）  被告 我真心覺得你把我的話當屁話，可是我跟你講，我講的是人話。 告訴人 你在說什麼？ 被告 沒關係。 告訴人 我今天什麼都沒有帶，我電腦也沒有帶。  被告 沒關係，我等下幫你送過來。  告訴人 不行，我不要。你不可以這個樣子，我剛剛只是提議我又沒有說一定要怎麼樣。 （油門引擎聲）  被告 我已經跟你講過了。我就是讓你考慮到禮拜一，繼續把我的話當作放屁，沒關係，反正呢你過往5年以來就是這樣子，繼續把我的話當放屁。 告訴人 我沒有跟你當耳邊風，我可以跟你講我（停頓），你要聽我講嗎？ 被告 不用啊，我不用知道你講什麼，反正你就是等律師見吧！下車吧，你就等我的律師吧。 告訴人 要等律師也要（停頓）我東西還放在家裡，你不能就這樣把我趕回家。 被告 我等一下會幫你送過來。  告訴人 並沒有人（停頓）我並沒有說不能結婚。痾，我講錯，我並沒有說不能離婚，但是在小孩子監護權還沒有談好之前我是不會簽字的。 被告 （在告訴人前面講到「我是不」時突然說話）就是先離婚。（待告訴人說完上面一句話後）就是先離婚。 告訴人 沒有先離婚，小孩的監護權要先談好。  被告 （告訴人前面講到「要先」時突然說話）好那我們現在先。監護權就是共同監護。 告訴人 沒有這種事。 被告 就是有。 告訴人 如果離婚了沒有什麼共同監護，他就是要跟…（後面聽不清楚）。 被告 （聲音大吼）那就是打官司不用吵了！下車！  告訴人 你不能這個樣子，你沒有權力這樣趕我走，我東西都還放在Ｘ○路。 被告 下車。 告訴人 我不要。 被告 下車。 告訴人 我不要 （疑似開門聲、卸下安全帶聲音及拉手煞車聲音）   告訴人 我們可以談阿。可以找律師談阿。  被告 （小聲，前幾字不太清楚）你現在就下車。  告訴人 你不可以這個樣子我至少也是車主。  被告 那我下車你鑰匙給我拿過來。（突然大聲）我是屋主。  告訴人 但這是我們婚後共同的財產，所以不管是這個車還是那個房子都是我們共有的。 被告 我不管，我沒有要聽你狡辯。 告訴人 我沒有在狡辯。  被告 我跟你講，你要嘛，就是協議離婚、小孩共同監護，然後註明（停頓）之後，應該是註明（停頓）官司下來前就是共同監護。 （大聲撞擊聲音，疑似是車門或安全帶之聲音）  告訴人 你如果要談是可以談的。  被告 如果不要走這條路的話那就請你下車。 告訴人 我們可以讓律師代表來談。  被告 （大喊）如果沒有這樣就是下車！  告訴人 我不下車。  你做什麼！你拿什麼！ 
  ⑵檔名：「109年5月4日在松山區三民路上」之影音檔（見本院
    訴字卷第170至173頁，此由被告在A車內由內往外錄影）：
說話人 對話內容 片長3分19秒，非固定視角，係被告持手機自車（即A車）內駕駛座位置向副駕駛座方向朝車窗（車窗為關閉狀態）外拍攝之動態畫面，拍攝當時為夜間、路邊有照明設備  影片播放時間0秒時，畫面中沒有人，但由副駕駛座外的右側後視鏡可見告訴人之左手曲肘伸向A車右側、副駕駛座側車門位置。  影片播放時間1秒時，告訴人（長髮，著黑色短袖上衣）在路邊即A車外右前側位置（即副駕駛座右側、車外位置），步行朝畫面左邊走，邊走邊說話，不時看向被告方向，並以右手比劃、左手曲肘。同時，A車以與告訴人步行之差不多速度與告訴人併行朝畫面左邊行駛。  被告 你到底什麼時候要走，我都已經送你到你娘家了。  告訴人 ...門口。  影片播放時間10秒時，A車駛越告訴人，告訴人離開畫面。   影片播放時間11秒時，A車繼續行駛，告訴人出現畫面中，小跑步往前幾步。  被告 你就是堵人，在那邊「ㄌㄠˋ」，在那邊「ㄌㄠˋ」人堵我，對不對！ 影片播放時間12秒時，A車繼續行駛，告訴人改為步行，看向被告說話。  告訴人 ...。 影片播放時間16秒時，A車繼續行駛超越告訴人，但畫面中只能告訴人右手。  被告 明明就是。 告訴人 ...。 影片播放時間21秒時，A車繼續行駛，穿越路口，畫面中看不到告訴人。  被告 不用！不用！你們那麼多人欺負我一個人。  告訴人 ...。  影片播放時間25秒時，A車繼續行駛穿過路口，畫面中看不到告訴人，但從A車右側後視鏡中可見告訴人部分左上半身（看不到臉），告訴人又以小跑步與A車併行，左手仍曲肘伸向A車右側車門位置。  告訴人 ...。  影片播放時間27秒時，A車繼續行駛，畫面中看不到告訴人，但從A車右側後視鏡中可見告訴人部分左上半身（看不到臉），告訴人恢復步行與A車併行，左手曲肘仍伸向A車右側車門位置。  被告 不用！你就回家！  告訴人 ...。  被告 你就回家！  告訴人 我為什麼...。  影片播放時間40秒時，A車繼續行駛，畫面中看不到告訴人，但從A車右側後視鏡中可見告訴人部分左上半身（看不到臉），告訴人又以小跑步與A車併行，左手仍曲肘伸向A車右側車門位置。  被告 我跟你講我會送你過來，我會把東西拿過來，你要什麼我就拿什麼過來。 影片播放時間48秒時，A車繼續行駛，畫面中看不到告訴人，但從A車右側後視鏡中可見告訴人部分左上半身（看不到臉），告訴人恢復步行與A車併行，左手仍曲肘伸向A車右側車門位置。  被告 你不要在盧了！你從來沒有一次守信用，你五、六年來都是這樣對我，搞什麼！ 告訴人 ...。 影片播放時間54秒時，A車繼續行駛，從A車右側後視鏡中可見告訴人部分左上半身（可以看到告訴人的臉），告訴人維持步行與A車併行，左手仍曲肘伸向A車右側車門位置。  影片播放時間56秒時，A車繼續行駛，從A車右側後視鏡中可見告訴人部分左上半身（看不到臉），告訴人又以小跑步與A車併行，左手仍曲肘伸向A車右側車門位置。  影片播放時間1分04秒時，A車減速行駛，畫面中看不到告訴人，但從A車右側後視鏡中可見告訴人部分左上半身（看不到臉），告訴人恢復步行與A車併行，左手曲肘仍伸向A車右側車門位置。  被告 你到底要盧到什麼時候？ 告訴人 ...。 影片播放時間1分11秒時，A車停駛，告訴人出現在畫面朝向被告方向。  影片播放時間1分14秒時，A車仍停駛，告訴人微喘，面向被告方向，以右手手背敲右側車窗。  影片播放時間1分24秒時，A車仍停駛，告訴人繼續面向被告方向，先以右手背敲右側車窗，然後右手掌五指張開貼在右側車窗上後，再用右手敲右側車窗。  被告 我跟你講。 影片播放時間1分39秒時，（車門把扯動聲音）。   告訴人 ...。  影片播放時間1分44秒時。   被告 我跟你講，你謊言連篇啦，我早就知道了，五、六年來都這樣，不要再騙我了。 告訴人 ...。 影片播放時間1分56秒時，畫面往下後，畫面全黑。 （影片播放時間1分57秒時起至3分19秒止，畫面全黑。）  影片播放時間2分00秒時。   被告 我跟你講我就是心太軟。 影片播放時間2分04秒時，（摩擦聲，再碰一聲）   被告 你關起門來，給我下車！走開！  告訴人 我東西都還放在Ｘ○路。  其餘以下內容詳見本院訴字卷第173頁。  
　⑶檔名：「LAGC010-01（三民路167巷34號）」（見本院訴字卷
    第174至175頁，並將勘驗筆錄之女性代換為告訴人，此為路
    邊監視器錄影檔案）：
（播放速度經監視錄影器操作人員調整為2倍，惟當庭勘驗時以法庭之播放設備以0.5倍速度播放） 畫面上為類似巷子之處，車道兩旁停滿汽車，中間道路寬度約一台汽車可通行之寬度。期間有汽車、機車、腳踏車、行人經過。 約於監視器顯示時間（22：33：23）時，白色休旅車從畫面左下方出現，告訴人背一後背包手拉著副駕駛座車門之門把，白色休旅車（即A車）一路從畫面左下方出現，往畫面右上方方向駕駛，期間告訴人手握該車副駕駛座之門把一路跟著車子移動，車速比一般路人行走速度較快，重心有些不穩。 
　⑷檔名：「MAGC190-01（民權東路4段與新中街東北角號誌）」
    （見本院訴字卷第203至204頁，並將原勘驗筆錄上之A、B代
    換為被告及告訴人，此為路邊監視器錄影檔案）：
時間 影像內容 影片時間： 00：00：00～00：01：42 監視器顯示時間： 22：36：29～22：39：44 畫面上為在十字路口處，有一台黑色轎車右轉，但與本案無關，中間持續有與本案無關之汽車經過。 影片時間： 00：01：43～00：02：48 監視器顯示時間： 22：39：45～22：41：51 約於監視器顯示時間（22：39：45）時，遠處有一台汽車自縱向車道對面迎面而來，尚未通過十字路口，此時可以些微看到該汽車之副駕駛座車門處告訴人拉著門把，跟著汽車移動，同時跑步移動，接著汽車行近行人穿越道時，放慢速度。約於監視器顯示時間（22：39：55）時，該汽車停在行人穿越道附近，此時該車打著右轉方向燈，告訴人持續站在副駕駛座車門旁，於監視器顯示時間（22：40：44）時，駕駛座車門打開再關上，汽車些許往前移動，告訴人隨著汽車移動些許重心不穩，於監視器顯示時間（22：40：48）時，告訴人打開副駕駛座車門，監視器顯示時間（22：41：00）時，副駕駛座車門開始有開合晃動持續約8秒，副駕駛座車門接著不再晃動。 影片時間： 00：02：48～00：02：48 監視器顯示時間： 22：41：51～22：41：51 於監視器顯示時間（22：41：51）時，被告從汽車內，自副駕駛座的地方鑽出車外，於監視器顯示時間（22：42：00）時，似可看到有2人在拉扯，此時副駕駛座車門開始晃動約6秒，於監視器顯示時間（22：42：06）時，可看被告與告訴人間有肢體接觸，再於監視器顯示時間（22：42：10）時，告訴人重心不穩往後即人行道方向踉蹌，但未跌倒，此時被告站上人行道，告訴人也恢復重心，2人看似在對話，被告手部時不時有揮舞之動作，但並未有作勢攻擊人之樣子。 
  ⑸檔名：「告證8：被告將告訴人推擠下車之錄影光碟」（見本
    院訴字卷第62至63頁，並將原勘驗筆錄之A女、B男分別代換
    為告訴人、被告，此為事件發生時後方機車行車紀錄器之所
    錄內容）：
時間 影像內容 影片時間： 00：00：01  影片開始，一台白色車牌號碼000-0000號休旅車（A車）停在斑馬線上，副駕駛座車門打開，告訴人身著深藍色T 桖、短褲、拖鞋、後背一黑色後背包。 影片時間： 00：00：01～00：00：05  告訴人大喊聲音，但說的話不太清楚，無法辨識，告訴人欲從副駕駛座進入車內，被告從車內伸出手來往外阻擋告訴人進入車內，車門前後晃動。被告大聲喊：「你要的東西我幫你拿過來！你要的東西我幫你拿過來……這樣」（…處無法聽清楚）。告訴人停止進入車內動作，被告手指著告訴人。 影片時間： 00：00：06～00：00：16 告訴人站在副駕駛座門邊，告訴人持續說話，但內容聽不清楚，被告持續大聲咆哮，內容略為：「…還敢講這種話…」 影片時間： 00：00：17～00：00：30 被告從車內伸出頭以及右手推擠告訴人，口中大喊「走開」，告訴人因被告推擠而重心往後踉蹌，但未跌倒，告訴人有碰觸到開啟之副駕駛座車門，此時告訴人回應：「你不能這樣，這是我的車」，被告回應：「走開」，接著被告與告訴人持續爭吵，惟爭吵內容因背景聲音吵雜而無法確定內容。 影片時間： 00：00：31～00：00：43 告訴人站在副駕駛座門旁，被告從車內揮動手臂，但未有碰到告訴人，並大聲說：「叫警察來！叫警察」，約至影片（00：00：41）時，被告從車內下車，並有碰觸到告訴人，但是否有出力推擠，於影片中無法清晰看出。 
　⒉復據證人即告訴人於本院審理時證稱：109年5月4日晚上10時
    許被告開車載我從Ｙ○的婆家要返回臺北，但我發現並非返回
    當時共同居住的Ｘ○路住所，而是前往我娘家的方向，我們因
    為離婚的事情發生爭吵，被告突然大吼不離婚就給我下車，
    並停在路邊把方向盤解開，下車後被告就開車離開，我就抓
    著車門用跑的才能跟上被告的車速，當時我穿著涼鞋快要跌
    倒，一直到紅燈之後，被告才停車，並從駕駛座爬到副駕駛
    座不停拉扯我，一直要把我推開，想要甩開我，被告整個人
    還下車把我推到人行道，因為後面有路人勸阻被告才停下來
    等語明確（見本院訴字卷第322至323頁）。
　⒊綜合上開勘驗結果、證述情節以觀，可知本案於109年5月4日
    之狀況，係始於被告駕駛A車搭載告訴人時，2人因事而生爭
    執，嗣後告訴人下車後，被告明知告訴人拉著A車之副駕駛
    座車門門把，仍然繼續駕駛，雖上開各影片因角度、錄製時
    間等因素，未能顯現告訴人於手拉A車副駕駛座車門期間，
    有擦撞到A車之情形，惟依上開勘驗筆錄可知，告訴人已因A
    車之行駛而有重心不穩、微喘等節，被告亦於本院審理中供
    承：告訴人拉著A車副駕駛座車門，我就開車，我慢慢開好
    長一段時間，大概10分鐘等語（見本院訴字卷第343至344頁
    ），依常理判斷告訴人既已重心不穩、微喘而需小跑步始能
    跟上A車之行進，期間又長達10分鐘，足認告訴人有與A車接
    觸摩擦，進而造成告訴人受有左前臂、左小腿等身體左側部
    分之傷害。被告直至臺北市松山區新中街與民權東路之交岔
    路口處才停下車輛，待告訴人打開A車副駕駛座車門時，被
    告又從車內橫跨至副駕駛座出手阻擋推擠告訴人，告訴人因
    此與A車之副駕駛座車門擦撞，堪認已造成告訴人之右前臂
    、右膝等身體右側部位受有傷害。
　⒋觀諸告訴人所受之系爭5月傷勢，包含左、右前臂、右膝、左
    小腿乙節，有長庚醫療財團法人台北長庚紀念醫院受理家庭
    暴力事件驗傷診斷書附卷可稽（見他卷第35至36頁），均與
    上開所認定之109年5月4日發生情形可能導致之傷勢部位無
    違，且告訴人係於案發後6小時內即前往驗傷，益徵系爭5月
    傷勢係因上開情形所造成，足證被告以前揭方式造成告訴人
    受有系爭5月傷害，至臻明確。
　⒌被告及其辯護人雖以前詞置辯，但均不可採：
  ⑴被告及其辯護人雖辯稱無從認定何時受傷云云，惟查，告訴
    人於109年5月4日自被告所駕之A車下車後，告訴人拉住A車
    車門與車小跑步併行約10分鐘，造成左小腿、左前臂受傷，
    A車嗣後在臺北市松山區新中街與民權東路停止行駛後，告
    訴人欲從副駕駛座上車，被告亦有與告訴人間有肢體拉扯之
    行為，副駕駛座車門因此產生劇烈晃動，進而造成告訴人受
    有右前臂、右膝之傷害等情，有上開證據足資佐證，是上開
    辯稱無從認定告訴人何時受傷云云，應屬無據。
  ⑵另辯稱告訴人可直接放手即可，告訴人顯然是為了製造離婚
    原因之目的云云。但查，依據「109年5月4日在松山區三民
    路上」之勘驗內容觀之（見本院訴字卷第170至173頁），被
    告行駛A車途中，對於告訴人在車外拉住副駕駛座車門門把
    ，甚至必須小跑步才能跟上車輛之情況顯然可知，惟被告仍
    執意繼續駕駛A車，甚且被告在新中街與民權東路之交岔路
    口處推擠告訴人乙節，亦有前揭錄影檔案、證人即告訴人具
    結證述可證，堪認被告故意傷害之犯意甚明，至於是否告訴
    人直接放手即可不受傷、故意製造離婚事由等情，均非所問
    ，縱如為真，仍均不生對被告有利之認定。
  ⑶至於辯護人為被告主張告訴人之證述前後矛盾部分，縱然告
    訴人係因事後看過監視器錄影檔案後，事後才發現身上有傷
    ，但依據上開錄音、錄影檔案可知被告與告訴人間於109年5
    月4日當日爭執情形激烈，甚至發生肢體衝突，以一般常理
    而言，人於衝突結束後通常會觀察自身之傷勢，並透過相關
    影音檔案而仔細回憶確切發生之情況，實難以此即認定告訴
    人之指訴有所矛盾。又本於經驗法則、論理法則，斟酌上開
    客觀之錄影、錄音檔案證據，與證人即告訴人之證述作合理
    比較、定其取捨，確可認定告訴人拉住A車車門時以及被告
    事後推擠告訴人時等時間點，被告接連造成告訴人受有系爭
    5月傷勢，因此上開辯稱告訴人前後證述矛盾而不可採信云
    云，不足為採。
  ⑷又辯護人雖為被告辯護以：告訴人仍於109年5月16日、23日
    與被告、朱○○一同出遊，事後反應與一般家暴受害者不同云
    云。證人即告訴人於本院審理時證稱：我為了見小孩有跟被
    告與朱○○在外面會合，但不到幾小時被告就要把朱○○帶回Ｙ○
    的婆家等語（見本院訴字卷第326頁），準此，告訴人雖於1
    09年5月16日、23日再度與被告一同出遊，惟告訴人本於母
    親為與子女相處之園音，雖經上開家暴傷害，為與朱○○相處
    而再度與被告偕同朱○○出遊，並無違常理，據此，不應以此
    陷入「理想被害人」之迷思，以告訴人事後之反應，即認告
    訴人未受有上開傷害犯行所害，是上開辯詞，亦難採信。
　㈢綜上所述，上開所辯均屬臨訟卸責之詞，均不足採信。本案
    事證明確，被告上開2次傷害犯行均堪認定，應予依法論科
    。
參、論罪科刑：
一、論罪部分：
　㈠核被告所為，均係犯刑法第277條第1項之傷害罪。按家庭暴
    力者，謂家庭成員間實施身體或精神上不法侵害之行為；家
    庭暴力罪係指家庭成員間故意實施家庭暴力行為而成立其他
    法律所規定之犯罪，家庭暴力防治法第2條第1款、第2款分
    別定有明文。被告與告訴人間係夫妻關係，屬家庭暴力防治
    法第3條第1款所定之家庭成員，故被告對告訴人所為上揭2
    次傷害行為，亦屬家庭暴力防治法第2條第2款所規定之家庭
    暴力罪，惟因家庭暴力防治法之上開條文並無罰則規定，是
    以上開傷害犯行，仍均僅論以刑法第277條第1項之傷害罪。
　㈡被告所犯2次傷害犯行，犯意各別，行為互殊，應予分論併罰
    。
二、科刑部分：
　　爰以行為人之責任為基礎，審酌被告與告訴人間為夫妻關係
    ，並共同育有一名未成年子女，縱因相處、照顧子女等問題
    而與告訴人不合、有所爭執，仍應以理性態度處理、討論、
    協調，但是被告與告訴人爭吵過程中，未能控制情緒，數次
    率以暴力相待，造成告訴人於109年1月及5月間受有上開傷
    害，所為實值非難，且被告始終矯詞脫罪，否認犯行，亦未
    能與告訴人達成和解，犯後態度不佳，暨參以被告於本院審
    理自陳電機碩士畢業之智識程度、擔任資訊產業工程師主管
    、年收入相當豐厚之家庭經濟狀況等一切情狀（見本院訴字
    卷第356頁），並考量公訴人、告訴人及告訴代理人、被告
    及辯護人之科刑意見後，分別量處如附表主文欄所示之刑，
    並諭知易科罰金之折算標準。復斟酌被告上開2次傷害犯行
    之態樣、手段、造成之傷勢、動機等一切情狀，定其應執行
    如主文所示之刑，併諭知易科罰金之折算標準。
肆、不另為無罪諭知之部分：
一、公訴檢察官另於蒞庭時補充：被告於上揭事實欄一、㈡之時
    、地，被告係同時基於強制他人行使無義務之事之犯意，以
    一行為將告訴人推擠出車外，因認被告尚涉有刑法第304條
    之強制罪嫌等語。
二、訊據被告對此部分辯稱：我因為與告訴人爭吵，生氣而直接
    下車，告訴人因不會開車，見狀也一同下車，錄音也就因此
    停止等語（見本院訴字卷第350頁）。經查，觀諸上開「告
    證5：109年5月4日被告要求告訴人下車之錄音」內容（見本
    院訴字卷第59至61頁），僅可認定被告與告訴人在車上有發
    生爭吵，事後雖然有撞擊之聲音，但無影像，僅可推認是被
    告打開安全帶及駕駛座車門之聲音，應與推擠他人撞擊車內
    物體之聲音有間，且雖告訴人在該錄音中曾有表示：我不下
    車，你做什麼，你拿什麼等語，但仍不排除係因被告自行從
    A車內離開，告訴人因而疾呼之聲音，從而，被告是否有將
    告訴人推擠下去A車乙情，仍有合理懷疑之存在，是此部分
    之犯行尚屬不能證明，惟此部分若成立犯罪，仍與前開事實
    欄一、㈡認定有罪之部分，為接續一行為，具有想像競合犯
    之裁判上一罪關係，爰不另為無罪之諭知，併此敘明。
乙、無罪部分（即起訴書犯罪事實一、㈠之部分）：
一、公訴意旨另以：被告於109年1月10日晚上11時許，在內湖租
    屋處內，因不滿告訴人不同意聘請保母照顧朱○○，竟基於傷
    害他人身體之犯意，當場以徒手將告訴人自臥室拉出至餐廳
    ，並壓制在地上扭扯，致告訴人因而受有右上臂瘀傷3×1公
    分、3×1公分、1×1公分、1×1公分、3×2公分、左小腿瘀傷5×
    4公分等傷害。因認被告涉犯刑法第277條第1項之傷害罪嫌
    等語。
二、按犯罪事實應依證據認定之，無證據不得認定犯罪事實；不
    能證明被告犯罪者，應諭知無罪之判決，刑事訴訟法第154
    條第2項、第301條第1項分別定有明文。又告訴人之告訴，
    係以使被告受刑事訴追為目的，是其陳述是否與事實相符，
    仍應調查其他證據以資審認。事實之認定，應憑證據，如未
    能發現相當證據，或證據不足以證明，自不能以推測或擬制
    之方法，為裁判基礎。再認定犯罪事實，所憑之證據，雖不
    以直接證據為限，間接證據亦包括在內，然無論直接或間接
    證據，其為訴訟上之證明，須於通常一般之人均不致於有所
    懷疑，而得確信其為真實之程度者，始得據之為有罪之認定
    ，倘其證明尚未達到此一程度，而有合理性懷疑之存在時，
    即無從為有罪之認定（最高法院52年度台上字第1300號、40
    年台上字第86號及76年台上字第4986號判決意旨參照）。
三、公訴意旨認被告有涉犯上開罪嫌，無非係以被告之供述、告
    訴人之指訴、傷勢照片、臺北市立聯合醫院忠孝院區受理家
    庭暴力事件驗傷診斷書等證據資料，為其依據。訊據被告固
    坦承有於上開時間與告訴人一同位在上開地點等事實，惟堅
    詞否認有何傷害之犯行，辯稱：當天應該並無爭吵，我沒有
    傷害告訴人等語；被告之辯護人則為其主張：告訴人若於10
    9年1月10日遭被告傷害，何以遲至109年1月17日才前往醫院
    就醫，卷內亦無其他證據資料可以佐證被告有於109年1月10
    日傷害告訴人等語。經查：
  ㈠被告與告訴人於109年1月10日晚上11時許一同位在內湖租屋
    處，告訴人於109年1月17日有至臺北市立聯合醫院忠孝院區
    就診驗傷，並經診斷有系爭1月傷勢等情，核與證人即告訴
    人證述情節相符（見本院訴字卷第320至321頁），並有臺北
    市立聯合醫院忠孝院區受理家庭暴力事件驗傷診斷書、傷勢
    照片附卷可查（見他卷第11頁、第14至17頁），且為被告及
    辯護人所不爭執（見本院訴字卷第279至280頁），此情已足
    認定。
  ㈡證人即告訴人雖於本院審理時證稱：109年1月10日我與被告
    因照顧小孩的事情發生爭吵，被告盛怒之下就把我從臥室拉
    扯出房門，一路上用力抓住我的上手臂，途中我有撞到一些
    家具，最後壓制我在餐廳的地板上而動彈不得，導致我手臂
    、腳都有瘀傷等語（見本院訴字卷第320頁）。惟告訴人雖
    指稱於109年1月10日受有上開傷害，然告訴人遲至109年1月
    17日始前往診斷、驗傷，況且告訴人已於109年1月17日因被
    告上開犯罪事實一、㈠有罪部分而受有傷勢，故無法排除此
    部分之傷勢係因109年1月17日被告之犯行所致，被告上開所
    辯，並非無稽，是被告是否有於109年1月10日有公訴意旨所
    稱之犯行，綜合告訴人之指訴及其他卷內證據，仍難達確信
    其為真實之程度，基於罪疑有利於被告之原則，自難就此部
    分逕以傷害罪則相繩。
四、綜上所述，起訴書所稱109年1月10日被告傷害犯行部分，依
    據卷內證據，尚無法形成毫無合理懷疑之心證，揆諸前開法
    條及判決說明，應為被告無罪之諭知。
據上論斷，應依刑事訴訟法第299條第1項前段、第301條第1項，
判決如主文。
本案經檢察官林達提起公訴，檢察官王巧玲到庭執行職務。
中　　華　　民　　國　　111 　年　　5 　　月　　3 　　日
　　　　　　　　　刑事第二庭  審判長法　官  林秋宜
                                    法　官　曾正龍
　　　　　　　　　　　　　　　      法　官　黃靖崴
以上正本證明與原本無異。如不服本判決應於收受送達後20日內
向本院提出上訴書狀。告訴人或被害人如對於本判決不服者，應
具備理由請求檢察官上訴，其上訴期間之計算係以檢察官收受判
決正本之日期為準。
                                    書記官  阮弘毅 
中　　華　　民　　國　　111 　年　　5 　　月　　5 　　日
附錄本案論罪科刑法條：
刑法第277條第1項
傷害人之身體或健康者，處五年以下有期徒刑、拘役或五十萬元
以下罰金。
附表：
編號 犯罪事實 主文 1 事實欄一、㈠ 朱百一犯傷害罪，處有期徒刑參月，如易科罰金，以新臺幣壹仟元折算壹日。 2 事實欄一、㈡ 朱百一犯傷害罪，處有期徒刑肆月，如易科罰金，以新臺幣壹仟元折算壹日。